【裁判字號】    95,交抗,203
【裁判日期】    951011
【裁判案由】    聲明異議
【裁判全文】
臺灣高等法院臺南分院刑事裁定         95年度交抗字第203號
抗  告  人
即受處分人  甲○○
上列抗告人因違反道路交通管理處罰條例案件，不服臺灣臺南地
方法院中華民國95年8月31日所為裁定（95年度交聲字第607號）
提起抗告，本院裁定如下：
    主  文
抗告駁回。
    理  由
一、本件抗告意旨略以：
  (一)抗告人於民國95年3月6日08時39分許在國道三號高速公路南
    下342公里（善化收費站）為警攔查，當時抗告人精神正常
    良好，由於對於執法人員之信任，當場並未親眼見到實施酒
    測員警拆封新酒測吹嘴即接受酒測，導致酒測值違規之情形
    ，深表質疑（該吹嘴有無他人用過）。
  (二)抗告人於接受酒測後，當場表示對酒測值深表質疑，惟警察
    人員竟誘導抗告人「名簽一簽就沒事了」，抗告人心存坦蕩
    ，自認並無酒後駕駛情事，即相信執法者之說詞簽名，而收
    到此份交通裁決書，深感警察有訛騙詐欺之嫌。
  (三)抗告人為警實施酒測之初，警察並未出示酒測器歸零之狀態
    ，抗告人有正當理由懷疑該酒測器是否具有其公正、公平性
    ，因此抗告人要求警察出示該酒測器今年度之檢驗證書及公
    布當天實施酒測之全程錄影記錄，以釐清抗告人所提疑點，
    為此請求撤銷原處分云云。
二、按汽車駕駛人，駕駛汽車經測試檢定酒精濃度超過規定標準
    者，處新臺幣（下同）15,000元以上60,000元以下罰鍰，並
    當場移置保管該汽車及吊扣其駕駛執照一年，道路交通管理
    處罰條例（下稱處罰條例）第35條第1項第1款定有明文。又
    汽車駕駛人飲用酒類或其他類似物後其吐氣所含酒精濃度超
    過每公升0.25毫克者，不得駕車，亦為道路交通安全規則第
    114條第2款所明定。
三、經查：
  (一)本件抗告人於95年3月6日上午08時39分許，酒後駕駛車牌號
    碼YB-8143號自小客車，行經國道三號高速公路南下342公里
    即善化收費站時，為內政部警政署國道公路警察局第八警察
    隊善化分隊警員予以攔查，當場對其施以酒精濃度測試，測
    得吐氣所含酒精濃度為每公升0.47毫克，認抗告人有違反處
    罰條例第35條第1項前段規定之行為當場掣單舉發，嗣經原
    處分機關即交通部公路總局嘉義區監理所麻豆監理站依據上
    開規定，於95年05月15日裁處罰鍰42,000元，吊扣駕駛執照
    12個月等事實，除有內政部警政署國道公路警察局公警局交
    字第Z00000000號舉發違反道路交通管理事件通知單及原處
    分機關麻監裁罰字第裁75-Z00000000號違反道路交通管理事
    件裁決書外，並有酒精濃度測試單附卷可憑。
  (二)據證人即執行勤務舉發本違規事件之員警王文壽於原法院調
    查時到庭具結後證稱：「（本件是否你舉發，情形如何？）
    是的。當天我在善化收費站服勤務，異議人通過收費站的時
    候，我發現異議人眼帶血絲，臉紅，我把他攔查下來，異議
    人有開窗戶，我有伏身進入車內，聞到他有酒味，我就請異
    議人下車提供行車執照，並請異議人配合酒測，酒測結果是
    每公升0.47毫克。」等語明確（參照原法院95年06月20日訊
    問筆錄）。參酌警員執行公務時，本身即受有行政懲處責任
    之監督，且其到庭具結作證，更係以刑事責任擔保其證言之
    真實性。再者，證人王文壽與抗告人係毫不相識之人，自未
    有任何怨隙，衡情其證述應無設詞攀誣，或虛構違規事實陷
    害抗告人之理，其所為證言應可採信。
  (三)其次，本件員警取締當時所使用之呼氣酒精測試器為INTOXI
    METERS廠牌、RBTIV型號之電化學式呼氣酒精測試器，業經
    經濟部標準檢驗局於94年05月23日檢驗合格，且其檢定有效
    期限為一年等情，有前揭證人於原法院庭呈之經濟部標準檢
    驗局94年5月24日第M00000000號呼氣酒精測試器檢定合格證
    書影本在卷可參，故本件違規當時，執勤警員對於抗告人進
    行酒精濃度測試時所使用之呼氣酒精濃度測試器之正確性及
    準確度，應值得信賴。準此，抗告人於上開時、地，酒後駕
    車經警攔查時之吐氣酒精濃度，確為每公升0.47毫克無疑。
  (四)按執行交通勤務警察依法律規定掣單舉發違反道路交通管理
    處罰條例所列之違規事實，並由公路主管機關加以處罰，係
    行政機關執行公權力措施而對外直接發生法律效果之單方行
    政行為，本質上為行政處分，受處分人不服公路主管機關所
    為之處罰，依道路交通管理處罰條例第87條之規定向管轄地
    方法院聲明異議，自屬行政救濟程序。至行政救濟程序舉證
    責任之分配，今日學說及實務已不採行政處分公定力理論，
    而承認行政訴訟上當事人之法的對等性觀念，認為行政救濟
    程序之舉證責任分配，應採民事訴訟上舉證責任分配原則，
    87年10月28日修正公布之行政訴訟法第136條同揭此旨，而
    明文規定準用民事訴訟法第277條舉證責任分配之原則。依
    據上開說明，抗告人雖以前情置辯，然依卷附之酒精濃度測
    試單上「歸零」一欄載明為0.00 MG/L，抗告人亦簽名於其
    上，可依此推論抗告人認該單上記載之數值為真，乃抗告人
    復質疑吹嘴有無他人用過、酒測器歸零之狀態云云，並主張
    其精神狀態良好且無酒後駕駛等情，惟並未就此提出任何證
    據以供本院調查，則其空言所辯自非可信。又本件抗告人違
    規之事實及案發時呼氣酒精測試器之正確性並無疑問，有如
    前述，核無再調閱案發當天全程錄影記錄或調取該酒測器今
    年度檢驗證書之必要，附此敘明。
四、綜上所述，本件抗告人於前揭時、地，駕駛前述自小客車有
    酒後吐氣酒精濃度超過標準值之事實，既可認定，原法院依
    上開規定維持原處分機關所裁處抗告人罰鍰42,000元，並吊
    扣駕駛執照12個月之處分，而駁回抗告人之聲明異議，經核
    尚無不合，抗告人之抗告，為無理由，應予駁回。
五、據上論結，應依道路交通管理處罰條例第89條、道路交通案
    件處理辦法第26條，刑事訴訟法第412條，裁定如主文。
中    華    民    國    95    年    10    月    11    日
                  刑事第六庭    審判長法  官  蔡崇義
                                      法  官  曾文欣
                                      法  官  杭起鶴
以上正本證明與原本無異。
不得再抗告。
                                      書記官  魏安里
中    華    民    國    95    年    10    月    13    日


司法院資訊處製作；財團法人民間司法改革基金會備份。
